【裁判字號】    97,交上易,62
【裁判日期】    971020
【裁判案由】    過失傷害
【裁判全文】
臺灣高等法院刑事判決                97年度交上易字第62號
上  訴  人
即  被  告  丙○○
上列上訴人因過失傷害案件，不服臺灣士林地方法院96年度交易
字第778號，中華民國96年12月28日第一審判決（起訴案號：臺
灣士林地方法院檢察署96年度偵字第11130號），提起上訴，本
院判決如下：
    主  文
原判決撤銷。
丙○○因過失傷害人，處有期徒刑月，如易科罰金以新臺幣壹
仟元折算壹日，減為有期徒刑壹月又拾伍日，如易科罰金以新臺
幣壹仟元折算壹日。緩刑貳年。
    事  實
一、丙○○於民國96年1 月31日上午10時10分許，駕駛車牌FA-6
    191號自用小客車，沿臺北市北投區○○○路○段西向行駛，
    途經該路與立功街交岔路口，欲左轉立功街時，應注意汽車
    行駛至交岔路口轉彎時，應讓直行車先行，且當時天候晴、
    日間有自然光、路面狀況及視距均良好，並無不能注意之情
    事，竟疏未注意未讓直行車先行即貿然左轉，適甲○○騎乘
    車號J8S-051號重型機車搭載乙○○沿中央北路4段外側車道
    由西往東，以超過該路段速限50公里之時速60至70公里駛近
    ，見狀避煞不及，所騎機車前車頭撞及丙○○自用小客車之
    右後車身，致甲○○、乙○○人、車倒地，甲○○因而受有
    右側股骨幹骨折、右側髕骨開放性骨折、右足撕裂傷等普通
    傷害；乙○○因而受有右側脛骨骨折之普通傷害。經警據報
    前往處理，丙○○於肇事後在未被有偵查犯罪職權之機關或
    公務員發覺其為犯人前，向前往處理之台北市政府警察局交
    通大隊北投交通分隊警員楊智淵坦承肇事而自首犯罪並接受
    裁判。
二、案經甲○○、乙○○訴由臺北市政府警察局北投分局報告臺
    灣士林地方法院檢察署檢察官偵查起訴。
    理  由
一、證據能力部分：告訴人甲○○、乙○○於警詢及偵查中所為
    之陳述，屬傳聞證據，被告及檢察官明知，但於準備程序及
    審判期日中均表示無意見，且迄言詞辯論終結亦未聲明異議
    ，本院審酌上開證據資料製作時之情況，尚無違法不當及證
    明力明顯過低之瑕疵，認為以之作為證據應屬適當，爰依刑
    事訴訟法第159條之5規定，認定前揭供述均有證據能力。
二、訊據上訴人即被告丙○○固不否認於上開時、地，駕駛自用
    小客車與告訴人甲○○所騎駛之機車車頭發生碰撞，致告訴
    人等受有如事實欄所示之普通傷害，惟矢口否認有何過失傷
    害之犯行，辯稱：伊係於確定對向 (中央北路4段由西往東
    方向車道）都沒有來車，伊才左轉，且伊之車子係已經完成
    轉彎至立功街上始被撞及云云。經查：
  (一)被告於上開時地駕駛自用小客車，其右後車身側面與甲○○
    超速騎駛之機車車頭相撞，致告訴人等因而受有如事實欄所
    示之普通傷害等情，業據被告迭於警詢、檢察官偵查中、原
    審及本院審理中坦承不諱，核與告訴人甲○○、乙○○於警
    詢及檢察官偵查中指證之情節相符，並有道路交通事故現場
    圖、現場與車損照片12張及馬偕紀念醫院（淡水院區）出具
    之甲○○、乙○○乙種診斷證明書各1紙（參見偵查卷第4至
    6頁、第8至9頁、第15至16頁、第20頁、第37至38頁，原審
    卷第46至51頁）可稽，應堪認定。
  (二)被告雖辯稱其係等對向沒有來車才左轉云云，惟被告於原審
    準備程序時已坦承其左轉時，未再去確認對向有無來車（詳
    原審卷第13頁），是被告先後所辯顯有矛盾。再依證人即到
    場處理車禍之臺北市政府警察局交通大隊北投分隊員警楊智
    淵於原審所證：於車禍現場詢問被告時，被告陳稱案發當時
    正從中央北路左轉立功街，告訴人等則沿中央北路往北投的
    方向直行，車速很快，因前目及告訴人機車時，相距尚遠，
    故其直接左轉，到中央北路的外側車道時，她所駕駛自用小
    客車右後車尾即遭機車撞及等情（詳原審卷，第39頁），核
    與證人即告訴人甲○○於原審所證其當時係沿中央北路外側
    車道以時速6、70公里之速度直行，與被告所駕駛之自用小
    客車發生撞擊之地點為（中央北路4段西往東）兩個車道中
    間等情（詳原審卷第37、38頁）大致相符；而本件經由被告
    送請臺北市車輛行車事故鑑定委員會鑑定結果，亦認兩車應
    係於中央北路4段西向東車道上相撞，有該會96年5月31日鑑
    定意見書影本1份（參見偵查卷第29頁）可憑，可證被告駕
    駛用小客車於左轉之前確已發現甲○○所騎乘之機車駛近，
    惟仍貿然左轉，且兩車發生撞擊之地點係在中央北路與立功
    街口之外側車道附近，被告當係於兩車碰撞後再前行至立功
    街甚明，非如被告所辯其已駛入立功街後始遭告訴人甲○○
    騎乘之機車撞及。
  (三)又依上述卷附之道路交通事故現場圖及現場照片所示，雖事
    故發生後被告自用小客車之車身已進入立功街範圍，惟其車
    身呈東北往西南，而非北往南方向傾斜，足證被告所駕駛之
    自用小客車於左轉後車身尚未回正前，即遭告訴人甲○○所
    騎乘之機車撞及無訛，被告辯稱其當時已完成左轉後才遭撞
    擊云云，亦無可採。
  (四)按汽車行駛至交岔路口，轉彎車應讓直行車先行，道路交通
    安全規則第102條第1項第7款定有明文。被告駕駛系爭自小
    客車於上揭時、地，行經上開交岔路口時，其本應注意對向
    車道即中央北路4段由西往東方向之行車狀況，且轉彎車應
    讓直行車先行，乃被告於左轉時已見及對向車道有甲○○騎
    駛之系爭機車直行駛來，參諸上開卷附車禍現場照片及被告
    於警詢之陳述（參見偵查卷第5、6頁），當時天候晴、日間
    有自然光、路面狀況及視距均良好，足見被告並無不能注意
    之情事，詎被告仍未讓系爭機車先行而貿然左轉，致於上開
    交岔路口中央北路4段由西往東方向外側車道，其所駕駛之
    系爭自小客車右後車身側面，與甲○○所騎駛之系爭機車車
    頭互撞，告訴人等因而受有如事實欄所示之普通傷害，被告
    之行為顯有過失。本件肇事責任經臺北市車輛行車事故鑑定
    委員會鑑定，亦同此認定，有該會上揭鑑定意見書影本1份
    附卷（參見偵查卷第29頁）可憑。且被告之過失行為與告訴
    人等之傷害間有相當因果關係。至告訴人甲○○超速行駛，
    亦與有過失，然此殊無解於被告過失傷害罪責。是本件事證
    明確，被告犯行堪以認定。
三、核被告所為，係犯刑法第284 條第1 項前段之過失傷害罪。
    被告因一個過失行為，同時傷害告訴人二人之身體，觸犯二
    個過失傷害罪名，為想像競合犯，應依刑法第55條規定，從
    一罪論處。被告於犯罪後，在未被有偵查犯罪職權之機關或
    公務員發覺其為犯人前，向前往處理之台北市政府警察局交
    通大隊北投交通分隊警員楊智淵自首犯罪，坦承其為肇事人
    ，此經證人楊智淵於原審到庭結證無訛（詳原審卷第39頁）
    ，自係對於未發覺之罪自首而受裁判，爰依刑法第62條前段
    規定減輕其刑。
四、原審因予論罪科刑，固非無見。惟查：被告於犯罪未被發覺
    前，向該管公務員告知其犯罪，而不逃避接受裁判者，即與
    刑法第62條規定自首之條件相符；至於自首後於審判中對其
    犯罪事實有所主張或辯解者，係被告辯護權之行使，不能僅
    據此之一端即謂被告無接受裁判之意（最高法院82年度台上
    字第829號判決意旨參照）。原審以被告僅係向到場調查之
    員警陳述案發經過，但未承認有過失傷害之犯行，故不符合
    自首之要件，尚有違誤，被告上訴意旨雖未指摘及此，惟原
    判決既有上開可議，要屬無可維持，應由本院將原判決撤銷
    改判。爰審酌被告前無犯罪紀錄，品行尚佳，其因轉彎車未
    讓直行車先行以致肇事之過失程度，告訴人甲○○超速行駛
    ，亦與有過失，然告訴人等所受之傷勢不輕，被告於犯罪後
    雖否認有過失，惟已與告訴人等就民事賠償責任達成和解，
    同意給付告訴人等每人各10萬元，賠償告訴人之損害，有和
    解筆錄1份可憑等一切情狀，量處如主文所示之刑，並諭知
    易科罰金之折算標準。又被告係於96年4月24日以前犯本罪
    ，應依中華民國96年罪犯減刑條例第2條第1項第3款之規定
    減其宣告刑期2分之1，並諭知易科罰金之折算標準，以資懲
    儆。又被告前未曾受有期徒刑以上刑之宣告，有前案記錄表
    在卷可查，其因一時過失致有上開犯行，經此刑之宣告後當
    知所惕勉自勵，信無再犯之虞，是本件之宣告刑以暫不執行
    為適當，爰併予宣告緩刑貳年，以鼓勵向上，並期自新。
據上論斷，應依刑事訴訟法第369條1項前段、第364條、第299條
第1項前段，刑法第284條第1項前段、第55條、第62條、第41條
第1項前段、第74條第1項第1款，刑法施行法第1條之1第1項、第
2項前段，中華民國96年罪犯減刑條例第2條第1項第3款、第7條
，判決如主文。
本案經檢察官李月治到庭執行職務。
中    華    民    國    97    年    10    月    20    日
                  刑事第二十一庭審判長法  官  蔡彩貞
                                      法  官  楊力進
                                      法  官  許永煌
以上正本證明與原本無異。
不得上訴。
                                      書記官  江采廷
中    華    民    國    97    年    10    月    21    日
中華民國刑法第284條（過失傷害罪）
因過失傷害人者，處6月以下有期徒刑、拘役或5百元以下罰金，
致重傷者，處1年以下有期徒刑、拘役或5百元以下罰金。


司法院資訊處製作；財團法人民間司法改革基金會備份。
